【裁判字號】    96,簡上,9
【裁判日期】    970917
【裁判案由】    給付運費
【裁判全文】
福建金門地方法院民事判決               96年度簡上字第9號
上  訴  人  金夏裝卸承攬股份有限公司
法定代理人  乙○○
訴訟代理人  陳丁章律師
被上訴人    甲○○
上列上訴人就其與被上訴人間給付運費事件，對本院於中華民國
96年10月16日所為96年度城簡字第37號第一審判決不服，提起上
訴，判決如下：
    主      文
原判決關於駁回上訴人後開第二項之訴部分廢棄。
被上訴人應再給付上訴人新台幣肆萬肆仟伍佰捌拾陸元，及自民
國九十六年七月十八日起至清償日止，按年息百分之五計算之利
息。
第一、二審訴訟費用共計新臺幣肆仟壹佰伍拾元，由被上訴人負
擔十分之六，餘由上訴人負擔。
其餘上訴駁回。
    事實及理由
一、本件上訴人除引用原審之陳述外，另為下列主張，並聲明請
    求將原判決不利益於上訴人之部分廢棄；上開廢棄部分，被
    上訴人應再給付上訴人新臺幣117,586元，及自96年7月18日
    起至清償日止，按年息百分之5計算之利息。
(一)被上訴人固就已完成運送之噸數及單價，雖「自認」為96.4
    6公噸及每公噸運費900元，然既另提出載有每公噸單價900
    元、運送103.98公噸之請款單，更對原審卷第36頁裝箱單不
    爭執，且該裝箱單記載之運送件數合計73件，總重量為146
    公噸 (其中之運送件數係兩造不爭執之唯一事實)，原審判
    決對於前述「三種版本」之自認事實，卻採信最少之「94.4
    6噸」，其判決理由顯有未備，甚至有違證據法則及處分權
    主義。至於原判決敘明其不採信裝箱單之理由，即「裝箱單
    之製作人不明」、「如何證明該裝箱單所載之73箱物品，別
    無與其他非被告之託運人所託運之物品有合併裝箱之情形？
    」云云，均是原審法院之主觀意見，與前述被上訴人不爭執
    事實不符；何況該裝箱單已載明「數量」為「73箱」原審卻
    質疑有合併裝箱之情？實難理解。
(二)本件上訴人僅受被上訴人委託，至其交易相對人或其指定之
    處所「運回」其所採購之系爭磚瓦73 箱，被上訴人不爭執
    受領之磚瓦箱數，卻爭執「不知該單據之來源」、「曾要求
    會算數量」云云，實屬荒謬。蓋其交易相對人交付多少數量
    、多少重量之磚瓦予上訴人運送，只要向其交易相對人確認
    即可，且如被上訴人所承其曾接獲上訴人傳真該紙裝箱單，
    當時已有機會向其交易相對人查證是否如數交付買賣標的予
    上訴人運送，卻空言爭執「不知單據之來源」，原審亦予採
    信，令人無法理解。
二、被上訴人稱：我在石油漲價後，最近委託承攬載運貨物之價
    格，每噸運費才1千元出頭，所以所以本件運費自應按94年
    間運送當時，每公噸900至1,000元的價格計算。至於裝箱單
    上面雖有記載重量，但實際上應該以進口報單為準。又被上
    訴人主張之總運送94.46公噸，我是取下雨過後含水量較多
    之每一種物品5片秤重，然後再乘上本件所託運之數量算得
    ，如果磚瓦乾一點就沒有那麼多的重量。再者，紅磚有好幾
    種，若是陶瓷材質，比重才是2.2，否則密度沒有那麼大等
    語，聲明請求駁回上訴，並向海關調取系爭磚瓦之進口報單
    。
三、本院判斷如下：
(一)按「左列各款請求權，因二年間不行使而消滅：二  運送費
    及運送人所墊之款。」、「消滅時效，因左列事由而中斷：
    二  承認。」，民法第127條第2款、第129條第1項第2款分
    別定有明文。又無法律上之原因而獲有相當於代墊款之利益
    ，致他人受損害時，如該他人之返還利益請求權已逾代墊款
    短期消滅時效之期間，對於相當於已罹消滅時效之利益，不
    得依不當得利之法則，請求返還 (最高法院85年度台上字第
    2059號裁判意旨參照)。本件被上訴人對上訴人主張系爭磚
    瓦已於94年5月31日完成運送等情既不爭執，則上訴人之運
    費請求權及代墊款返還請求權自是日起即得行使，其消滅時
    效亦應自是日起算。又被上訴人稱伊於95年1月23日因接獲
    陳玉珍來電催促本件運費後，於同年月26日匯款5萬元至上
    訴人帳戶，即係對上訴人之運費及代墊款債欠為一部清償，
    核已承認債務而生消滅時效中斷之效果，則上訴人之運費及
    代墊款請求權時效均應自95年1月26日重新起算，至其96 年
    7月9日提起本件支付命令聲請時，尚未逾上述2年之時效期
    間，原審就此之認定並無違誤。
(二)上訴人運送之總重量為146公噸：
  1.按「私文書應由舉證人證其真正。但他造於其真正無爭執者
    ，不在此限。」，民事訴訟法第357條定有明文。上訴人於
    原審提出既載有裝箱總重量146公噸之裝箱單1紙，經被上訴
    人承認該紙裝箱單為真正 (原審卷第53頁)。是以，有關被
    上訴人委託上訴人運送之磚瓦總重量，自應上述裝箱單認定
    為146公噸。
  2.被上訴人上訴後雖否認該裝箱單之真正，並辯稱：裝箱單是
    裝箱單，上面雖有記載重量，但實際上應該以貨物進口報單
    為准，並聲請本院命上訴人提出或向海關調閱本件貨物之進
    口報單。然查，裝箱單之製作人乃出售貨物給被上訴人之賣
    家，其目的在於表明所出售與被上訴人貨物之名稱、數量及
    重量並據此與被上訴人核算價款，且該賣家與兩造均無嫌隙
    ，故其所出具之裝箱單堪信為真正。另被上訴人要求上訴人
    提出貨物進口報單或要求本院向海關調閱本件貨物之進口報
    單，主張應以進口報單上所載之貨物總重量為認定
    本件運送貨物之總重量。被上訴人固主張本件貨物之進口報
    關相關作業係陳玉珍所為，然被上訴人並未能提出任何證據
    以證明本件貨物之進口報關作業乃陳玉珍所為，而依卷內資
    料所載，亦無法證明陳玉珍代為申報本件進口報關作業。且
    進口報單係貨物到埠前應事先提出予關署審查之文件，除報
    關手續係由進口商親自辦理者外，貿易實務上例由出口商傳
    送貨物相關資訊予報關行填載，其進口文件上關於裝載貨物
    之總重，理應與貿易雙方之實際買賣數量，暨申請時應併檢
    附之裝箱單及商業發票之記載一致，否則不但影響買賣價金
    之請領，甚至可能無法通關；且系爭磚瓦已順利進口，復有
    被上訴人不爭執其形式真偽及內容虛實之裝箱單在卷可憑，
    自無另向海關調取進口報單之必要。
  3.被上訴人提出之出貨單及請款單之真正均為上訴人否認，且
    其中之出貨單右側關於總計重量96,460kg部分，如被上訴人
    所承乃伊自行統計，復未證明該紙單據之作成及其內容之真
    正，另2紙請款單之抬頭則均係被上訴人以外之洪文站，即
    均不得採為判斷之基礎；至於被上訴人取磚瓦各5片所為之
    秤量，非就所運磚瓦實際磅重，不同廠家出品之磚瓦，亦難
    保其材質、密度及乾溼程度完全一致，自難以此推算系爭貨
    物之總重；而剔除上述書證後，卷存關於系爭磚瓦載運重量
    之唯一證據，即上訴人所提載運重量為146,000公斤之裝箱
    單，既經被上訴人於原審96年10月2日辯論時稱係真正 ( 見
    原審卷第54頁)，自應以此為準計算其應負之運費。原審置
    裝箱單於不顧，逕依被上訴人主張之94.46公噸計算運費，
    即有不當。
(三)本件運費單價為每公噸900元：
  1.按「當事人主張有利於己之事實者，就其事實有舉證之責任
    。」、「當事人主張之事實，經他造於準備書狀內或言詞辯
    論時或在受命法官、受託法官前自認者，無庸舉證。當事人
    於自認有所附加或限制者，應否視有自認，由法院審酌情形
    斷定之。」民事訴訟法第277條、第279條第1、2項分別定有
    明文。上訴人主張系爭磚瓦之運費為每公噸1,400元，自應
    就此利己之權利發生要件事實，負舉證責任。
  2.上訴人於原審提出投標資料固記載其向金門縣物資處投標，
    於93年12月31日投標之運費為每公噸1,267元，95年1月11日
    投標金額為每公噸1,500元，然投標之運費費率須考量航運
    之淡、旺季、油價波動以及預期風險等相關因素，上訴人亦
    未證明兩造當時係依上開投標費率定價，即不能直接作為認
    定系爭磚瓦之運費依據。
  3.上訴人於原審提出之請款明細表係其片面製作之文書其真正
    亦為被上訴人否認；而被上訴人另提出之2紙請款單，其上
    記載之重量及抬頭皆與本件不同，即均不足為兩造約定運費
    之判斷依據。
  4.除上述為本件不採之書證外，上訴人迄未提出足認雙方有每
    噸運費超過900元約定之其他事證供本院審酌。按民事訴訟
    法第279條第1項規定意旨，本院認定系爭磚瓦之每公噸運費
    自應以900元為計算標準。
四、綜上所述，上訴人為被上訴人運送之磚瓦總重量為146公噸
    ，運費每公噸為900元，依此算得之運費總數為131,400元，
    加計其另為被上訴人代墊之進口稅3,749元、營業稅3,937元
    ，合計139,086元，扣除被上訴人已於95年1月26日匯款之5
    萬元後，尚得向被上訴人請求89,086元。則上訴人請求被上
    訴人給付89,086元及自96年7月18日起算之法定遲延利息，
    即有理由，應予准許；其逾此範圍之請求，自不應准許。原
    審就上開應予准許部分，判命被上訴人給付上訴人44,500元
    及自起訴狀繕本送達翌日起算之法定遲延利息，固無不合，
    惟就其餘44,586元（89,086－44,500＝44,586）及其法定遲
    延利息部分駁回上訴人之請求，尚有未洽，上訴意旨指摘原
    判決此部分為不當，求予廢棄改判，為有理由，應予准許。
    至於上訴人之請求不應准許部分，原審為其敗訴之判決，核
    無違誤，上訴意旨就此部分指摘原判決為不當，即屬無據，
    應予駁回。
五、兩造其餘主張陳述及所提證據，於判決結果均不足生影響，
    不再贅論，附此敘明。
六、綜上所述，本件上訴為一部有理由，一部無理由，依民事訴
    訟法第第436條之1第3項、第450條、第449條第1項、第79條
    ，判決如主文。
中    華    民    國    97    年    9     月    17    日
                  民事庭  審判長法  官  周建興
                                法  官  許嘉容
                                法  官  鄭銘仁
正本係照原本作成
本件不得上訴。
中    華    民    國    97    年    9     月    17    日
                                書記官  許永溪


司法院資訊處製作；財團法人民間司法改革基金會備份。
